臺灣高等法院臺中分院刑事判決
111年度上訴字第1100號

上  訴  人  
即  被  告  林原慶


選任辯護人  林孟毅  律師
            蔡亞玲  律師
上列上訴人因偽證案件，不服臺灣南投地方法院110年度訴字第3
21號中華民國111年3月11日第一審判決（起訴案號：臺灣南投地
方檢察署110年度偵字第1182號），提起上訴，本院判決如下：
    主  文
上訴駁回。
　　犯罪事實及理由
一、本案經本院審理結果，認第一審認事用法並無違誤，量刑亦
    屬妥適，應予維持，並引用第一審判決書記載之犯罪事實、
    證據及理由（如附件）。
二、上訴人即被告林原慶（下稱被告）上訴意旨略以：
　㈠被告於告發人林鴻松（下稱告發人）涉嫌販毒之案件（即臺
    灣南投地方法院108年度訴字第121號案件、本院109年度上
    訴字第95號案件，下稱「前案」）之一審審理時，即自白其
    偽證犯行，對釐清告發人犯罪事實有所助益，且告發人並經
    判決無罪確定，可見被告之自白時間甚早，並未致國家司法
    權公正性之損害擴大，犯罪所生危害輕微，且被告犯罪後態
    度良好，應予較大的減刑幅度，並諭知免刑。
　㈡被告及辯護人曾於原審提出111年2月14日刑事準備狀，及於
    準備程序、簡式審判程序中以言詞請求適用刑法第59條、第
    172條等規定給予被告免刑之諭知。惟原審未給予被告就上
    開事項充分辯論之機會，即遽為不利之認定，除未能保障其
    量刑辯論權外，判決未予交代不採之理由，其判決理由亦有
    未備。
　㈢又被告另犯之廢棄物清理法案件（即臺灣南投地方法院109年
    度訴字第60號案件，現由本院以110年度上訴字第1785號案
    件審理中），僅係司機臨時工、參與程度低，且另案被告簡
    士凱即被告之僱主擬清理現場廢棄物，一旦清理完成，被告
    擬向法院爭取緩刑寬典。原審判處有期徒刑2月，將導致被
    告於另案無法適用緩刑規定，爰請求撤銷原判決，另諭知免
    刑判決等語（見本院卷第13至17、102至103、105至107頁）
    。
三、駁回上訴之說明：
　㈠本件被告於前案一審審理時，確坦承於前案偵訊時指證告發
    人販毒之內容不實，惟其後被告於本案檢察事務官訊問時則
    表示：是警方要辦告發人，要伊配合說有向告發人購買毒品
    等語；於原審110年12月7日準備程序時，則表示係受告發人
    脅迫而不認罪，直至原審111年2月14日準備程序時，被告始
    坦承偽證犯行，並向原審請求依刑法第172條規定諭知免刑
    ，再由法院徵詢檢察官、被告及辯護人意見後，改行簡式審
    判程序審判，並審理終結等情，有卷附前案審判筆錄、偵詢
    筆錄、原審準備程序及審判筆錄在卷可參（見偵卷第79至97
    、161頁，原審卷第30至31、52至53、55至64頁）。則被告
    於前案之一審審理時雖有否認有向告發人購買毒品之事實，
    然其於本案偵查、原審準備程序時尚辯稱是配合警察或受告
    發人脅迫而明確否認犯偽證罪。又被告及辯護人曾於原審提
    出111年2月14日刑事準備狀，及於準備程序、簡式審判程序
    中以言詞請求適用刑法第59條、第172條等規定給予被告免
    刑之諭知等情，業據被告於上訴意旨自承在卷，且被告於原
    審審判程序坦承偽證罪犯行後，辯護人亦為被告辯護稱：本
    件符合刑第172條免刑之規定，請給予免刑之諭知等語，亦
    有原審審判筆錄附卷可佐（見原審卷第64頁）。是自上開原
    審審理程序以觀，被告、辯護人於原審審理時，確已充分表
    示被告對本案認罪或不認罪之意見，辯護人亦已充分為上開
    主張，並無未被給予充分辯論之機會，或有損其量刑辯論權
    之情事甚明。
　㈡按刑之量定，為求個案裁判之妥當性，法律賦予法院裁量之
    權。量刑輕重，屬為裁判之法院得依職權自由裁量之事項，
    苟其量刑已以行為人之責任為基礎，並斟酌刑法第57條各款
    所列情狀，在法定刑度內，酌量科刑，如無偏執一端，致明
    顯失出失入情形，上級審法院即不得單就量刑部分遽指為不
    當或違法。且按刑法第59條規定之酌量減輕其刑，必須犯罪
    另有特殊之原因與環境，在客觀上足以引起一般同情，認為
    即使予以宣告法定最低度刑，猶嫌過重者，始有其適用，此
    屬法院得自由裁量之事項，苟無濫用裁量權或裁量明顯不當
    情形，自不得任意指為違法。又此所謂法定最低度刑，固包
    括法定最低本刑；惟遇有其他法定減輕之事由者，則應係指
    適用其他法定減輕事由減輕其刑後之最低度刑而言。本件原
    判決於量刑時已說明：被告為求取優惠量刑，於前案偵查中
    以證人身分進行證述時，對於與案情有重要關係之事項虛偽
    證言，已妨礙司法機關事實認定及審判職務之適正執行，對
    國家司法審判產生實質危害，將致案情陷於混沌不明狀態，
    妨害司法正義之實現，更浪費司法資源，所為誠屬不該，及
    參以被告坦承犯行之犯後態度、智識程度、家庭生活情狀暨
    被告之犯罪動機、目的、手段及犯罪所生危害等一切情狀等
    語（見原判決第3頁），而判處被告有期徒刑2月，顯然原判
    決經審酌後，並不認為被告有適用刑法第59條減刑規定之特
    別情形。而原判決既未以之作為刑罰減輕之理由，即非刑事
    訴訟法第310條所規定有罪判決書之理由應記載之事項，縱
    未說明被告何以無上開酌減其刑規定之適用，自無違法可言
    （最高法院110年度台上字第3223號判決意旨同此見解）。
　㈢至上訴意旨雖另主張：被告所犯他案有可能爭取緩刑寬典，
    故本案應予免刑以符緩刑之規定等語。惟被告所偽證告發人
    販賣第二級毒品甲基安非他命之事實，係誣指告發人涉犯毒
    品危害防制條例第4條第2項之販賣第二級毒品罪，其法定刑
    為無期徒刑或10年以上有期徒刑之重罪，其虛偽證言之結果
    甚可能造成告發人被判重刑，前案審理結果雖未至此，然實
    質上也使告發人因而遭檢察官起訴，並不得不接受一、二審
    法院審判之結果，不僅影響國家司法權之正確運作，也使告
    發人因而承受極大的應訴負擔，其犯罪情節顯然非輕。參以
    前述㈠被告於本案之偵查、原審準備程序忽而推稱是配合警
    方，忽而推稱是受告發人脅迫之犯罪後態度，自難因被告己
    身之訴訟策略考量，即認被告之犯罪情狀有足堪憫恕之處，
    而再適用刑法第59條規定酌減其刑，並為免刑之寬典甚明。
四、綜上所述，原審認被告罪證明確，適用刑法第168條、第172
    條等規定，並審酌前述量刑情狀而量處被告有期徒刑2月之
    刑度。經核其認事用法均無違誤，量刑亦屬妥適。被告上訴
    意旨仍執前詞，為無理由，應予駁回。 　　
據上論斷，應依刑事訴訟法第373條、第368條，判決如主文。
本案經檢察官陳豐勳提起公訴，檢察官陳立偉到庭執行職務。
中　　華　　民　　國　　111 　年　　6 　　月　　22　　日
              刑事第四庭  審判長法　官  蔡名曜
                                法　官  林宜民
                                法　官  邱鼎文
以上正本證明與原本無異。
如不服本判決應於收受送達後20日內向本院提出上訴書狀，其未
敘述上訴理由者，並得於提起上訴後20日內向本院補提理由書（
均須按他造當事人之人數附繕本）「切勿逕送上級法院」。因疫
情而遲誤不變期間，得向法院聲請回復原狀。

                                書記官  陳宜屏
　　　　　　　　　　　　　　　　
中　　華　　民　　國　　111 　年　　6 　　月　　22　　日